臺灣板橋地方法院刑事裁定　　　　　　 94年度交聲字第906號
原處分機關　臺北市交通事件裁決所
異　議　人
即受處分人　乙○○
上列受處分人因違反道路交通管理處罰條例案件，對於臺北市交
通事件裁決所中華民國九十四年五月三十一日所為北市裁二字第
裁二二─ＺＢＣ○一二四七八號裁決處分聲明異議，本院裁定如
下：
    主  文
異議駁回。
    理  由
一、按汽車行駛於高速公路應依速限標誌指示，又汽車行駛高速
    公路而不遵管制之規定者，處汽車駕駛人新臺幣（下同）三
    千元以上六千元以下罰鍰，並予記違規點數一點，高速公路
    交通管制規則第五條第一項前段、道路交通管理處罰條例第
    三十三條第一項、第六十三條第一項第一款分別定有明文。
二、本件原舉發機關內政部警政署國道公路警察局第二警察隊以
    受處分人即異議人乙○○於民國九十四年四月一日十時四十
    一分許，駕駛車牌號碼為ＨＬ—○九○○號自用小客車，行
    經國道三號高速公路南向一百二十六公里處時，因於該速限
    為時速一百一十公里之路段以時速一百二十三公里之速度行
    駛，超速十三公里，經內政部警政署國道公路警察局第二警
    察隊後龍分隊警員甲○○依據雷射測速裝備發覺並拍照採證
    後逕行舉發，原處分機關乃據以依道路交通管理處罰條例第
    三十三條第一項之規定，於九十四年五月三十一日以北市裁
    二字第裁二二─ＺＢＣ○一二四七八號裁處罰鍰三千元，並
    依同條例第六十三條第一項第一款規定（裁決書漏載第一款
    ），記違規點數乙點等情，此有內政部警政署國道公路警察
    局舉發違反道路交通管理事件通知單（單號：九十四年四月
    十八日公警局交字第ＺＢＣ○一二四七八號）及臺北市交通
    事件裁決所北市裁二字第裁二二─ＺＢＣ○一二四七八號違
    反道路交通管理事件裁決書乙件在卷可稽。
三、聲明異議意旨略以：伊固有於上揭時地駕駛前揭車輛超速之
    事實，惟當時係因查覺後方有一救護車鳴笛駛近，所以直覺
    反應為欲超越右方車輛讓道而不慎超過速限，實為緊急情況
    發生時之自然反射動作，伊不是有意要超速云云，為此提出
    本件異議之聲明。
四、經查：
  (一)受處分人即異議人乙○○於民國九十四年四月一日十時四十
    一分許，駕駛車牌號碼為ＨＬ—○九○○號自用小客車，行
    經國道三號高速公路南向一二六公里處時，於該速限為時速
    一百一十公里之路段以時速一百二十三公里之速度行駛，超
    速十三公里之違規事實，為異議人是認無訛，並經證人即本
    件舉發員警甲○○到庭結證屬實，復有舉發當時所攝採證相
    片乙幀可為佐證，已足認定。
  (二)異議人雖以上開情詞置辯，惟查：
    1.證人甲○○在本院證稱：「當天我在執行測照勤務，位置
      在國道三號南下一百二十六公里處，當時使用之裝備是流
      動式的照相裝置，該裝備是以雷射的方式測速，發現有車
      速較快的車輛就以手持的方式鎖定該車輛進行測試，如果
      該車超過我們所測定的時速，儀器就會自動拍照存檔，該
      處路段的速限是一百一十公里，我們將該儀器測速標準設
      定為一百二十三公里，該車時速為一百二十三公里。」、
      「（問：對本件車輛測速，是否發現該車後方有救護車？
      ）沒有印象。」、「（問：執勤時若發現超速車輛後方有
      救護車、消防車、警車等特種車輛閃燈鳴笛時，是否仍對
      該車照相舉發？）應該不會，如果有這種情形，我們會看
      得到，因為現場目視距離很遠，可以看得清楚。」等語（
      參本院九十四年六月三十日訊問筆錄），其對當時所見該
      車之違規情形證述至為綦詳，並當庭提出使用儀器資料及
      舉發照片二幀等資料資為佐參，復經內政部警政署國道公
      路警察局第二警察隊查處無誤，有該警察隊九十四年五月
      二十日之公警二交字第○九四○二七一一六二號函文影本
      一份在卷可佐。按交通警員製單舉發違反道路交通管理處
      罰條例所列之違規行為，係公務員基於職務上權力，依法
      就特定之具體事件所為具公法上效果之單方行政行為，基
      於公務員為公法上行為具有公信力之原則，該行政處分當
      可被推定為真正，本此公信原則，立法者乃賦予行政機關
      制定違反道路交通事件統一裁罰基準及處理細則，使執勤
      警員得當機處分以達其維護交通秩序、安全之行政目的。
      查本件舉發員警即證人甲○○與異議人並無宿怨，應無甘
      冒偽證罪刑責風險而設詞構陷異議人之理。而依其上開證
      述，茍當時異議人車輛後方確有救護車開警示燈並鳴笛之
      情況，即不會對為讓道而超速之異議人車輛舉發，此衡諸
      常情亦屬當然，蓋禮讓救護車不僅係駕駛人依道路交通安
      全規則所定應盡之義務，並為社會共認之道德行止，職司
      社會秩序維護之警察當無在見異議人為讓道予後方救護車
      而超速之情形下仍予舉發之理。本件既仍經警員測速拍照
      後逕行舉發，顯然當時其並未見有異議人所稱為讓道予後
      方救護車而超速之情形，則異議人所辯是否屬實，尚難遽
      信屬實。
    2.又證人即當時與異議人同車之丙○○固到庭證稱：「（問
      ：過後龍收費站後，異議人車輛是否超速？）應該都是正
      常車速。」、（問：是否因為後方有特種車輛鳴笛讓道情
      形？）有，異議人開車，我坐在駕駛座旁邊，當時行駛在
      內側車道，後面有一輛救護車來，並閃燈鳴笛，我就叫異
      議人閃邊讓道，因為當時右側還有一輛車，我們就加速超
      車後駛入內二車道，該車後面並沒有其他車輛，我不確定
      這是在什麼路段發生的，應該是在過後龍收費站之後，隔
      多久我不記得。」等語，核與異議人所述之情形吻合。惟
      經本院提示本件舉發拍攝之存證相片供證人丙○○辨識，
      其無法確認該相片即為異議人讓道予救車之時所拍攝，另
      異議人亦自承不能確定是否在讓道予救護車之時遭拍照舉
      發等語，是縱認其二人所述非虛，亦不能據以認定本件員
      警係在異議人超速禮讓救護車之時拍照舉發。而證人甲○
      ○茍見當時異議人車輛後方確有救護車開警示燈並鳴笛之
      情況，即不會對為讓道而超速之異議人車輛舉發，已如前
      述，顯見本件舉發當時異議人車輛後方應無開警示燈並鳴
      笛之救護車存在，異議人及證人丙○○所述情節，諒非於
      本件舉發之時地所發生。
    3.是以異議人所稱為禮讓救護車先行而超速遭舉發乙節既無
      法證明，尚難認其所辯屬實。從而本件既查無任何證據足
      資證明執勤員警有何捏造事實違法取締之不法情事，則執
      勤員警本其維護交通秩序、安全職責所為之舉發，堪信屬
      實，是以異議人於前揭時地超速行駛之違規行為，堪予認
      定。
五、綜上所述，原處分機關據以援引前開規定，裁處罰鍰三千元
    ，且記違規點數乙點，於法並無不合，本件異議為無理由，
    應予駁回。
據上論斷，應依道路交通案件處理辦法第十九條，裁定如主文。
中　　華　　民　　國　　94　　年　　8 　　月　　31　　日
                    交通法庭  法　官  楊  博  欽
以上正本證明與原本無異
如不服本裁定應於送達後五日內向本院提出抗告狀
                              書記官　曾  美  滋
中　　華　　民　　國　　94　　年　　8 　　月　　31　　日
